【裁判字號】    99,簡上,707
【裁判日期】    991229
【裁判案由】    違反保護令
【裁判全文】
臺灣桃園地方法院刑事判決             99年度簡上字第707號
上  訴  人
即  被  告  黃永瑞
上列上訴人即被告因違反保護令案件，不服本院刑事庭民國99年
7 月30日99年度壢簡字第157 號第一審刑事簡易判決（聲請簡易
判決處刑案號：98年度偵字第27440 號），提起上訴，本院合議
庭為第二審判決如下：
    主  文
上訴駁回。
    事  實
一、黃永瑞與楊秀春係夫妻，2 人間為家庭暴力防治法第3 條第
    1 款所稱之家庭成員。黃永瑞自民國96年起即對楊秀春有家
    庭暴力行為，並經本院於97年3 月14日核發96年度家護字第
    1355號通常保護令，禁止黃永瑞對楊秀春實施身體或精神上
    不法侵害行為，不得對於楊秀春為騷擾之聯絡行為，並定保
    護令之有效期間為8 個月，然黃永瑞仍於上開保護令有效期
    間之97年7 月25日及97年10月8 日分別再對楊秀春為騷擾及
    不法侵害之行為，而因違反上開保護令經本院以98年度桃簡
    字第453 號判決分別判處拘役50日、有期徒刑2 月確定。黃
    永瑞復因對楊秀春實施家庭暴力行為，經楊秀春向本院聲請
    核發保護令，經本院於98年3 月11日核發97年度家護字第12
    08號民事通常保護令，令黃永瑞不得對楊秀春實施身體或精
    神上不法侵害之行為，不得對於楊秀春為騷擾、接觸、跟蹤
    、通話等聯絡行為，保護令之有效期間為1 年。然黃永瑞於
    收受前開民事通常保護令後，仍再因違反上開保護令案件，
    分別經本院以98年度桃簡字第1307號判決、98年度壢簡字第
    2774號判決判處各有期徒刑4 月確定（均尚不構成累犯）。
    詎黃永瑞仍不知警惕，竟再基於違反保護令之犯意，於前揭
    保護令有效期間內之98年11月16日下午4 時45分許，在其位
    於桃園縣新屋鄉大坡村5 鄰三角堀66號住處內，與楊秀春因
    搶和解書及悔過書而發生拉扯，黃永瑞即徒手自楊秀春正面
    拉扯頭髮並往後推扯，使楊秀春後倒跌坐電腦桌旁之座椅上
    幸未成傷，而以此方式對於楊秀春實施身體上不法侵害行為
    而違反上開保護令，嗣楊秀春不堪疼痛遂咬黃永瑞右手前臂
    ，黃永瑞始鬆手放開，楊秀春旋即報警處理。
二、案經桃園縣政府警察局楊梅分局報告臺灣桃園地方法院檢察
    署檢察官偵查後聲請以簡易判決處刑。
    理  由
一、證據能力方面：
（一）按被告以外之人於審判外之言詞或書面陳述，除法律有規
      定外，不得作為證據；被告以外之人於檢察事務官、司法
      警察官或司法警察調查中所為之陳述，與審判中不符時，
      其先前之陳述具有較可信之特別情況，且為證明犯罪事實
      存否所必要，得為證據，刑事訴訟法第159 條第1 項、第
      159 條之2 分別定有明文。是以被告以外之人於審判外之
      言詞或書面，即屬傳聞證據，因有悖法院直接審理及言詞
      審理之精神，妨礙當事人之反對詰問權，影響程序正義之
      實現，除法律別有規定外，原則上不具證據能力。又刑事
      訴訟法第159 條之2 所謂「前後陳述不符」之要件，應就
      前後階段之陳述進行整體判斷，以決定其間是否具有實質
      性差異，而所謂「較可信之特別情況」，亦應就前後陳述
      時之各種外部情況進行比較，以資決定何者外部情況具有
      可信性，若陳述係在特別可信之情況下所為，則虛偽陳述
      之危險性不高，雖係審判外陳述，或未經被告反對詰問，
      仍得承認其有證據能力。就外部情況之認定，例如時間之
      間隔、是否為有意識之迴避、有無受外力干擾或事後串謀
      、以及警詢所作時之筆錄記載是否完整、是否出於自由意
      識陳述等情。法院應斟酌上列因素綜合判斷，細究陳述人
      問答態度、表情與舉動之變化，以查是否具較可信之特別
      情況。本案被告以證人即其母親黃張鳳英不識字，且僅聽
      得懂客語，而本件員警製作證人黃張鳳英警詢筆錄時係以
      國語詢問，因此證人黃張鳳英警詢之證詞有誤差，是假的
      云云，主張證人黃張鳳英於警詢時所為證述不具證據能力
      。查本件證人黃張鳳英之警詢筆錄對被告而言，雖係為前
      述之傳聞證據，且證人黃張鳳英於警詢時證述：伊當時有
      看到被告拉扯楊秀春之頭髮，因被告不放開手，楊秀春就
      咬被告右手，造成被告右手咬傷等語（見98年度偵字第27
      440 號卷第30頁），而經本院於審理時傳喚證人黃張鳳英
      到庭作證，證人黃張鳳英則翻異前詞證述：被告不曾打過
      楊秀春，且98年11月16日伊沒有看到被告打楊秀春云云（
      見本院99年度簡上字第707 號卷99年11月25日審判筆錄第
      4 頁），兩者顯有前後陳述不符之情。而證人黃張鳳英於
      本院審理時甚且證述：98年11月16日伊沒有到大坡派出所
      製作筆錄云云（見本院99年度簡上字第707 號卷99年11月
      25日審判筆錄第2 至6 頁），惟此已與被告於本院審理時
      供認：證人黃張鳳英於98年11月16日有至派出所製作筆錄
      等語（見本院99年度簡上字第707 號卷99年11月25日審判
      筆錄第6 至7 頁）及證人即為黃張鳳英製作警詢筆錄之員
      警周伯勳於本院審理時證述：證人黃張鳳英之警詢筆錄是
      伊製作等語（見本院99年度簡上字第707 號卷99年12月15
      日審判筆錄第3 頁）未合，且被告於證人黃張鳳英至本院
      出庭作證前之99年10月21日其子黃鴻迪至臺灣臺北監獄接
      見時，曾要求其子黃鴻迪跟證人黃張鳳英轉達將來於法院
      作證時詢問及回答之內容，有本院之接見錄音光碟勘驗筆
      錄再卷可憑（見本院99年度簡上字第707 號卷99年12月15
      日審判筆錄第5 至6 頁）及被告於本院審理時亦自承：伊
      不管證人黃張鳳英是否記得案發當時的情形，伊就是要證
      人黃張鳳英到庭依照伊所告知的內容來作證等語（見本院
      99年度簡上字第707 號卷99年12月15日審判筆錄第9 至10
      頁），則證人黃張鳳英於本院審理時翻異前詞之證述，已
      難遽信；再者證人周伯勳於本院審理時復證述：證人黃張
      鳳英製作筆錄時只會講客家話，伊本身不懂客家話，所以
      製作警詢筆錄時都是由會講客家話的同事在旁協助，伊請
      證人黃張鳳英依照所見的情形來講，再依照證人黃張鳳英
      的陳述記載筆錄，所以筆錄才會記載的這麼詳細，伊詢問
      的問題及證人黃張鳳英回答的內容都有請伊同事跟證人黃
      張鳳英確認過，而證人黃張鳳英確實有說過被告拉扯楊秀
      春頭髮，而楊秀春就咬被告的右手這樣的內容等語（見本
      院99年度簡上字第707 號卷99年12月15日審判筆錄第2 至
      5 頁），足見證人黃張鳳英之警詢筆錄，係於其自由意志
      下所為之陳述，且證人黃張鳳英上開警詢時證述之情節，
      核與證人楊秀春於檢察官訊問時證述遭被告拉扯頭髮及咬
      被告右手及被告於警詢、檢察官訊問時供稱證人楊秀春咬
      其右手等情節均一致，益徵證人黃張鳳英於警詢時之證述
      ，其憑信性甚高，本院認證人黃張鳳英於警詢中所為之陳
      述，基於發見真實之需求，且為證明犯罪事實之存否為有
      必要，本院斟酌上開供述證據之取得過程並無瑕疵，且與
      本案待證事實間具有相當之關聯性，依前開說明，證人黃
      張鳳英於警詢中所為之陳述，認符合刑事訴訟法第159 條
      之2 之情形而有證據能力。
（二）卷附之本院97年度家護字第1208號民事通常保護令影本、
      桃園縣政府警察局楊梅分局處理家庭暴力案件現場報告表
      、照片（見98年度偵字第27440 號卷第32至34頁、第44至
      45頁），核屬書證性質，且查無事證足認有違背法定程式
      或經偽造、變造所取得之情事，況公訴人及被告對此部分
      之證據能力亦不爭執，是堪認均有證據能力，附此敘明。
二、上訴意旨略以：伊沒有拉楊秀春頭髮，且上開保護令之期限
    於本件案發時，已屆滿而失效云云。
三、訊據被告黃永瑞固不否認其已知悉本院97年度家護字第1208
    號通常保護令之內容，且有於上揭時、地與楊秀春發生拉扯
    之情事，惟辯稱：伊當時並未沒有拉楊秀春頭髮云云。經查
    ：
（一）證人楊秀春於本院審理時證述：案發當時伊跟被告在搶和
      解書、悔過書而發生拉扯，被告就抓伊的頭髮往後推，伊
      跌坐在電腦桌旁的座椅上，伊叫被告放手，被告不肯，所
      以伊就咬被告的右手，當時被告的母親有看到，還有叫被
      告放手，但是被告不放等語明確（見本院99年度簡上字第
      707 號卷99年11月4 日審判筆錄第2 至5 頁），核與證人
      黃張鳳英於警詢時證述：案發當時伊有看到被告拉扯楊秀
      春之頭髮，因被告不放開手，楊秀春就咬被告右手，造成
      被告右手咬傷等語相符（見98年度偵字第27440 號卷第30
      頁），復有桃園縣政府警察局楊梅分局處理家庭暴力案件
      現場報告表、照片在卷可稽（見98年度偵字第27440 號卷
      第44至45頁），堪認被告確有於上開時、地與被害人楊秀
      春發生拉扯，並徒手自楊秀春正面拉扯頭髮並往後推扯，
      使楊秀春後倒跌坐電腦桌旁座椅上之不法之侵害行為，被
      告上開辯解，顯屬事後卸責之詞，委無足取。
（二）另上開本院97年度家護字第1208號民事通常保護令係於98
      年3 月11日核發，其有效期間為1 年，有上開保護令影本
      在卷可稽（見98年度偵字第27440 號卷第32至34頁），而
      本件被告行為時之98年11月16日尚在該保護令有效期間內
      ，是被告空言辯稱：該保護令於案發當時業已失效云云，
      亦無足採。
（三）綜上所述，被告違反本院97年度家護字第1208號通常保護
      令之內容，至為灼然。本件事證明確，被告犯行堪以認定
      ，應予依法論科。
四、查被害人楊秀春為被告之配偶，被告與被害人兩人間有家庭
    暴力防治法第3 條第1 款規定之家庭成員關係。核被告所為
    ，係違反法院依家庭暴力防治法第14條第1 項第1 款規定所
    為禁止對於被害人實施家庭暴力行為，而犯同法第61條第1
    款之違反保護令罪。原審以被告上揭罪證明確，適用家庭暴
    力防治法第61條第1 款，刑法第11條前段、第41條第1 項前
    段等規定，並審酌被告前已有多次對被害人為家庭暴力行為
    ，且亦違反保護令，均經判刑而仍不悔改，再犯本件刑責，
    明知於上述民事通常保護令有效期間內，竟出手拉扯被害人
    之頭髮，屢次漠視法院核發之保護令，侵害法威信之程度，
    及其犯後否認犯行等一切情狀，始判處被告有期徒刑4 月，
    並諭知易科罰金折算之標準為以新臺幣1,000 元折算1 日，
    核其認事用法均無不合，量刑亦無不當，是上訴人即被告上
    訴意旨否認犯罪，指摘原判決不當，求予撤銷改判，核無理
    由，應予駁回。
據上論斷，應依刑事訴訟法第455 條之1 第1 項、第3 項、第36
8 條，判決如主文。
本案經檢察官吳美文到庭執行職務。
中    華    民    國    99    年    12    月    29    日
                刑事第十二庭審判長法  官  許  雅  婷
                                  法  官  黃  裕  民
                                  法  官  羅  國  鴻
以上正本證明與原本無異。
不得上訴。
                                  書記官  戴  育  萍
中    華    民    國    99    年    12    月    30    日

司法院資訊處製作；財團法人民間司法改革基金會備份。
